【裁判字號】    95,破抗,3
【裁判日期】    950327
【裁判案由】    宣告破產
【裁判全文】
臺灣高等法院臺中分院民事裁定      95年度破抗字第3號
抗  告  人  甲○○
抗告人聲請宣告破產事件，對於中華民國95年2月10日臺灣台中
地方法院95年度破字第9號裁定提起抗告，本院裁定如下：
    主  文
抗告駁回。
抗告程序費用由抗告人負擔。
    理  由
一、抗告意旨略以：抗告人聽信銀行之各種宣傳，使用現今卡及
    信用卡作為交易及財物調度周轉，後因經濟不景氣，營業產
    生虧營，乃以債養債及辦理小額信用貸款，由於此項債務利
    息較高，本息循環結果，使抗告人無法清償應還之債務。抗
    告人至聲請宣告破產止，積欠各銀行債務達新台幣 (下同)
    三百五十餘萬元，因加計利息、違約金之故，使債務正繼續
    增加中，已無法清償，亦無能力依銀行之協商條件清償。抗
    告人尚有少許資產，且經親朋好友支援，籌有四十萬元之現
    金，且目前經營早餐店，收入尚可支應破產人及家屬之必要
    生活費用，上開資產可完全充作破產財團，支應破產財團費
    用、債務及分配債權人，計抗告人之資產，有銀行存款八十
    五元、汽車一輛、及現金四十萬元，破產財團應足夠支應破
    產財團費用及債務，因關於破產財團之管理、變價及分配所
    生之費用應甚少，而變價費用僅小汽車一部，其費用亦甚少
    。關於審判費用：本件債務純係卡債及信用借款，債權人均
    為金融機構，以抗告人歷年來之財產變動資料，並無故意變
    賣、隱匿之情事，至目前為止，亦無任何破產債權人共同利
    益所需審判之案件產生，自無此項費用之負擔。又關於破產
    管理人之報酬方面：本件案情較為單純，破產管理人之報酬
    應不致於甚高。關於抗告人及家屬之必要生活費及喪葬費部
    分：抗告人雖無特定之技術，但身體尚屬健康，可從事一般
    性工作，而目前經營早餐店，每月約有二萬元至四萬元不等
    之所得，足以支應本項費用。綜上，本件破產財團之費用及
    債務相當有限，破產財團之財產並無不能負擔之情事，原裁
    定駁回宣告破產之聲請，實有違誤等語。
二、按破產，對債務人不能清償債務者，宣告之。破產法第五十
    七條定有明文。法院就破產之聲請，應依職權為必要之調查
    ，倘債務人確係毫無財產可構成破產財團，或債務人之財產
    不敷清償破產財團之費用及財團之債務，無從依破產程序清
    理其債務時，得以無宣告破產之實益，應裁定駁回聲請，此
    觀司法院二十五年院字第一五０五號解釋自明（最高法院八
    十六年度臺抗字第四七九號裁定參照）。故法院審酌有無破
    產實益，除應考量破產人之資產及債務狀況外，尚應斟酌債
    務人是否確有財產可構成破產財團，及債務人之財產是否可
    敷清償破產財團之費用及財團之債務，如顯無資產使多數債
    權人之普通債權獲得公平滿足、或資產不足以支付破產財團
    之費用及債務時，均無宣告破產之實益。
三、經查：抗告人聲請本件宣告破產，依其所提出之財產狀況其
    破產財團之財產有：現金：四十萬元。銀行存款：八十
    五元。汽車一輛。而債務卻有銀行卡債三百五十一萬二千
    一百五十九元。又抗告人陳報之汽車一輛，係八十六年十一
    月二十七日登記之NISSAN小客車，有財政部台灣省中區國稅
    財產歸屬資料清單附於原審卷可稽，則該車輛所餘市值已不
    多；又現金四十萬元部分，抗告人自承係經親朋好友支援籌
    措而得，顯非屬其所有之財產。而破產程序之進行，隨時有
    自破產財團中優先清償之財團費用及財團債務需支付，抗告
    人上開之資產實不足構成破產財團，亦無資力支付財團費用
    ，更遑論有餘額可分配予其他債權人，衡諸上揭破產制度之
    本旨及目的，本件並無進行破產程序之必要。至抗告人另以
    其身體尚屬健康，目前經營早餐店，每月約有二萬元至四萬
    元不等之所得，該所得足以支應破產財團費用云云，按抗告
    人既尚有早餐店之營業所得，本可與債權人協商分期清償上
    揭債務，尚難認符合上開破產法定要件。原審駁回抗告人之
    聲請，核與法無違，抗告人執上詞提起本件抗告，為無理由
    ，應予駁回。
據上論結，本件抗告為無理由，應依破產法第五條、民事訴訟法
第四百九十五條之一第一項、第四百四十九條第一項、第九十五
條、第七十八條裁定如主文。
中    華    民    國    95    年    3     月    27    日
                      民事第四庭審判長法  官  黃斐君
                                      法  官  陳蘇宗
                                      法  官  張浴美
以上正本係照原本作成。
對本裁定僅得以適用法規顯有錯誤為理由，並經本院之許可為限
，始得提起再抗告。
如提起再抗告者應於裁定送達後十日內向本院提出抗告理由狀（
須按照他造人數附具繕本）並繳納抗告裁判費新臺幣壹仟元，同
時委任律師或具有律師資格之關係人為代理人。
                                      書記官  郭振祥
中    華    民    國    95    年    3     月    29    日
                                                      Ｈ


司法院資訊處製作；財團法人民間司法改革基金會備份。
